【裁判字號】    96,家抗,19
【裁判日期】    970225
【裁判案由】    拋棄繼承
【裁判全文】
臺灣雲林地方法院民事裁定              96年度家抗字第19號
抗  告  人   丙○○
             丁○○
兼法定代理人 乙○○
上列抗告人因拋棄繼承事件，對於中華民國96年11月15日本院第
一審裁定（96年度繼字第799 號），提起抗告，本院第二審合議
庭裁定如下：
    主    文
抗告駁回。
抗告程序費用由抗告人負擔。
    理    由
一、抗告意旨略以：抗告人之被繼承人甲○○於民國96年7 月22
    日死亡，抗告人於同年10月9 日具狀聲請之真意在於對被繼
    承人之遺產為限定繼承，惟因至鈞院詢問相關事宜時，受誤
    導認為拋棄繼承與限定繼承之法律效果相同，故錯辦為拋棄
    繼承，此拋棄繼承之意思表示原非當事人之真意，爰依法提
    起抗告，請求將原裁定廢棄，並准為限定繼承。
二、按（修正前）民法第1174條規定，繼承人拋棄其繼承權，應
    於知悉其得繼承之時起2 個月內以書面向法院為之；同法第
    1175條規定繼承之拋棄，溯及於繼承開始時發生效力。故法
    定繼承人之繼承權如經合法拋棄，即依法喪失繼承權，至於
    法院就繼承人拋棄繼承之聲明，准予備查，僅有確認之性質
    ，非謂拋棄繼承之意思表示經法院准予備查後始生效力。又
    非訟事件，應依非訟事件程序處理，法院僅須形式上審查是
    否符合非訟事件程序上之要件，無需為實體上之審查，關於
    拋棄繼承權之聲明、撤回或撤銷其拋棄聲明之法效如何，倘
    利害關係人對之有所爭執，應循民事訴訟程序訴請法院為實
    體上之裁判，以謀解決，非訟事件法院不得於該非訟事件程
    序中為實體上之審查及裁判（最高法院89年台上字第1403號
    判決、90年台抗字第649 號裁定等要旨可資參照）。易言之
    ，拋棄繼承係屬單獨行為之意思表示，其經合法拋棄即生效
    力，縱嗣後表意人主張錯誤而撤銷其意思表示，亦係對於實
    體效力之爭執，應另訴請法院為實體上之裁判，而非由僅得
    形式審查之原裁定法院職權所得審究。
三、經查，抗告人於96年10月9 日具狀向本院聲明拋棄繼承，並
    提出繼承權拋棄書、繼承系統表、戶籍謄本等為證，經原審
    形式審查後，認核與法律規定相符，准予其拋棄繼承備查在
    案，於法並無不合。至於抗告人於抗告狀內所辯：「因眾人
    即科長和女志工誤導拋棄繼承和限定繼承是相同的，……所
    以許科長明白告知並教我辦理拋棄繼承。……」等語，應係
    指其意思表示因動機上之錯誤而有撤銷事由；惟拋棄繼承之
    意思表示是否具有撤銷之事由及撤銷效力為何，均為實體事
    項，非屬非訟事件法院得以審究。原裁定以拋棄繼承係屬非
    訟事件，法院僅須形式上審查是否符合非訟事件程序上之要
    件，無需為實體上之審查，而關於拋棄繼承之聲明、撤回或
    撤銷之法效如何，倘有所爭執，應另循民事訴訟程序訴請法
    院為實體上之裁判為由，認無庸審酌等情，揆諸前開說明，
    自無不合。抗告人仍執前詞，提起抗告，請求廢棄原裁定，
    難謂有理由，應予駁回。
四、據上論結，本件抗告為無理由，依非訟事件法第44條、第46
    條、第21條第1 項前段、民事訴訟法第495 條之1 第1 項、
    第449 條第1 項，裁定如主文。
中    華    民    國    97    年    2     月    25    日
                  家事法庭  審判長  法  官  潘雅惠
                                    法  官  黃玉清
                                    法  官  吳基華
以上正本係照原本作成。
本裁定除以其適用法規顯有錯誤為理由，並經本院許可外，不得
再抗告。如提再抗告，應於收受本裁定後10日內，向本院提出再
抗告狀，並繳納再抗告裁判費新臺幣1,000 元。
中    華    民    國    97    年    2     月    27    日
                                    書記官  林淑文


司法院資訊處製作；財團法人民間司法改革基金會備份。
